---
title: "Tarea 1"
author: "Sol Astengo"
format: pdf
highlight-style: github
execute:
  echo: true
  warning: false
  message: false
---

# Ejercicio 7 - Modelo Exponencial-Gamma

$Y_i$ = Tiempo de vida útil del componente electrónico $i$ _(en miles de horas)_

$Y_i \overset{\text{i.i.d.}}{\sim} Exp(\lambda)$ 

$p(y_i|\lambda) = \lambda e^{-\lambda y_i}$

$y = (y_1, ...,y_n)$

## Parte 1
Para demostrar que $\lambda \sim Gamma(a,b)$ es conjugada debemos obersvar si la distribución posterior pertenece a la misma familia de modelos que la previa, entonces debemos verificar que, al combinar el modelo para los datos
con una distribución previa Gamma, la distribución posterior pertenece
también a la familia Gamma.

Utilizando el dato de que las $y_i$ son iid,
$$p(y|\lambda) = \prod_{i=1}^n{\lambda e^{-\lambda y_i}} = \lambda^n e^{-\lambda{\sum_{i=1}^n{y_i}}}$$


$$p(\lambda) \propto \lambda^{a-1} e^{-b\lambda}$$
Usando la Regla de Bayes:
$p(\theta|y)=\frac{p(y|\theta)p(\theta)}{p(y)}$
$p(\theta|y) \propto (y|\theta)p(\theta)$

$$p(\lambda|y) \propto (y|\lambda)p(\lambda)$$

$$p(\lambda|y) \propto \lambda^n e^{-\lambda{\sum_{i=1}^n{y_i}}} \lambda^{a-1} e^{-b\lambda}$$
Agrupando las potencias de $\lambda$ y los términos exponenciales,
obtenemos:
$$p(\lambda|y) \propto \lambda^{(a-1+n)} e^{-\lambda(b + \sum_{i=1}^n{y_i})}$$
$$\lambda|y \sim Gamma(a+n,\ b + \sum_{i=1}^n{y_i})$$
De esta forma, la distribución posterior de $\lambda$ pertenece a la
misma familia de distribuciones que la previa, ya que ambas son
distribuciones Gamma. Por lo tanto, la distribución Gamma es conjugada
para el modelo Exponencial.

## Parte 2

Para interpretar los parametros a y b de la distribución previa tenemos que recordar que $n$ es la cantidad de componentes observados y $\sum_{i=1}^n y_i$ es la suma de horas de vida util de todos los componentes en conjunto. Tomando en cuenta que $a$ y $b$ son parámetros relacionados con "datos previos", podemos interpretar $a$ como la cantidad equivalente de componentes observados previamente y $b$ como la suma equivalente de sus horas de vida útil.

## Parte 3

Con los siguientes datos:

- $n=10$ 

- $\sum_{i=1}^n y_i = 45 \ (miles \ de \ horas)$

- $\lambda \sim Gamma(2,1)$, osea $a=2$ y $b=1$

Calcular la media posterior de $\lambda$ y de $E(Y) = 1/\lambda$

Para la media posterior de $\lambda$ debemos calcular $E(\lambda|y)$:

$$ E(\lambda|y) = \frac{a+n}{b + \sum_{i=1}^n{y_i}} = \frac{2+10}{1+45} \approx 0.26$$

Para la media posterior de $Y$:

$E(E(Y)) = E_{\lambda/y}(1/\lambda) = \int_0^\infty(\frac{1}{\lambda})p(\lambda|y)d\lambda$
 
Sabemos que con los datos dados $\lambda|y \sim Gamma(12,46)$

Claculamos $\int_0^\infty(\frac{1}{\lambda})p(\lambda|y)d\lambda$

```{r}
integrate(
  function(lambda) (1 / lambda) * dgamma(lambda, shape = 12, rate = 46),
  lower = 0,
  upper = Inf
)
```

## Parte 4

Graficar la previa y la posterior de $\lambda$.

Utilizamos los datos del apartado anterior, sabemos que $\lambda \sim Gamma(2,1)$ y $\lambda|y \sim Gamma(12,46)$

Creamos un vector con posibles valores de $\lambda$
```{r}
lambda <- seq(0, 6, length.out = 1000)
```

Calculamos las densidades

Para la previa:
```{r}
dens_previa <- dgamma(lambda, shape = 2, rate = 1)
```

Para la posterior:

```{r}
dens_posterior <- dgamma(lambda, shape = 12, rate = 46)
```

Creamos el  dataframe con los datos a graficar:
```{r}
datos_grafico <- data.frame(
  lambda = lambda,
  previa = dens_previa,
  posterior = dens_posterior
)

library(tidyr)

datos_grafico <- pivot_longer(
  datos_grafico,
  cols = c(previa, posterior),
  names_to = "distribucion",
  values_to = "densidad"
)
```

```{r}
library(ggplot2)

ggplot(datos_grafico, 
       aes(x = lambda, 
           y = densidad, 
           linetype = distribucion,
           color = distribucion)) +
  geom_line()
```

# Ejercicio 8 - Previa de Jeffreys

La previa de Jeffreys está dada por $p_J(\theta) \propto \sqrt{I(\theta)}$,
donde
$$I(\theta) = -E \left[ \frac{\partial^2}{\partial\theta^2}log\ p(Y|\theta) \right]$$
es la información de Fisher.

## Parte a

Sea $Y \sim Binomial(n,\theta)$ obtener la distribución previa de Jeffreys $p_J(\theta)$ para este modelo

Planteamos la distribución de los datos:
$$p(y|\theta) = \binom{n}{y} \theta^y (1-\theta)^{n-y}$$

Aplicamos logaritmo:
$$log\ p(y|\theta) = log\binom{n}{y} + log(\theta)y + log(1-\theta)(n-y)$$

Derivamos respecto a $theta$:
$$\frac{\partial}{\partial\theta}log\ p(y|\theta) = \frac{y}{\theta} - \frac{(n-y)}{1-\theta}$$

Derivada segunda respecto a $\theta$:
$$\frac{\partial^2}{\partial\theta^2}log\ p(y|\theta) = -\frac{y}{\theta^2} - \frac{(n-y)}{(1-\theta)^2}$$
Calculamos la esperanza de la densidad de los datos con las transformaciones realizadas, nada depende de $y$:
$$-E\left[\frac{\partial^2}{\partial\theta^2}log\ p(y|\theta)\right] = \frac{n\theta}{\theta^2} + \frac{n-n\theta}{(1-\theta)^2} = \frac{n}{\theta} + \frac{n}{1-\theta}$$

Finalmente la información de Fisher es:
$$I(\theta) = \frac{n}{\theta(1-\theta)}$$

Concluimos con la distribución previa:
$$p(\theta) = n^{1/2} \theta^{-1/2} (1-\theta)^{-1/2} \propto \theta^{-1/2}(1-\theta)^{-1/2} $$
$$\theta \sim Beta(1/2, 1/2)$$

## Parte b

Reparametrizar el modelo binomial usando $\psi = log(\frac{\theta}{1-\theta})$, de modo que 
$$p(y|\psi) = \binom{n}{y}e^{\psi y}(1+e^{\psi})^{-n}$$
Y obtener la distribución _previa_ de Jeffreys$p_J(\psi)$ para este modelo.

Para esto seguimos el mismo procedimiento que antes:

Aplicamos logaritmo a la distribución de los datos:
$$log\ p(y|\psi) = log\binom{n}{y} + \psi y  -n log(1+e^{\psi})$$
Derivamos respecto a $\psi$ 2 veces:
$$\frac{\partial}{\partial\psi}log\ p(y|\psi) = y - n(\frac{e^\psi}{1+e^\psi})$$

$$\frac{\partial^2}{\partial^2\psi}log\ p(y|\psi) = -n (\frac{e^\psi(1+e^\psi) - e^{2\psi}}{(1+e^\psi)^2}) = -n (\frac{e^\psi + e^{2\psi} - e^{2\psi}}{(1+e^\psi)^2}) = -n\frac{e^\psi}{(1+e^\psi)^2}$$
Por último la esperanza queda igual a lo que ya obtuvimos, ya que no depende de y:
$$I(\psi) = -E \left[ \frac{\partial^2}{\partial\psi^2}log\ p(y|\psi) \right] = n\frac{e^\psi}{(1+e^\psi)^2}$$
Terminamos planteando la previa de Jeffreys:
$$\sqrt{I(\psi)} = \sqrt{n\frac{e^\psi}{(1+e^\psi)^2}} =n^{\frac{1}{2}} \frac{e^{\frac{\psi}{2}}}{1+e^\psi}$$
$$p_j(\psi) \propto  \frac{e^{\frac{\psi}{2}}}{1+e^\psi}$$
## Parte c

Tomar la distribución previa obtenida en el inciso a) y aplicar la fórmula de cambio de variable $\psi = log(\frac{\theta}{1-\theta})$ para obtener la densidad previa de $\psi$, y comparar si es la misma que la obtenida en el inciso b).

Ahora, Hoff, el ejercicio 3.10 establece que para casos de cambios de variables, si tenemos que $\psi = g(\theta)$ donde $g$ es una función monótona de $\theta$, y tenemos también $h$ siendo la inversa de $g$ de tal forma que $\theta = h(\psi)$. Si $p_\theta(\theta)$ es la distribución de densidad de $\theta$,la distribución de $\psi$ inducida por $p_\theta$ está dado por:

$$p_\psi(\psi) = p_\theta(h(\psi)) \times |\frac{dh}{d\psi}|$$

*Primero vamos a definir* $p_\theta(h(\psi))$:

En el inciso a) concluimos que la distribución previa es
$p_\theta(\theta) = n^{1/2} \theta^{-1/2} (1-\theta)^{-1/2}$, es decir una $Beta(\frac{1}{2},\frac{1}{2})$

Tomamos $\psi = log(\frac{\theta}{1-\theta})$ que es la funcion $g$ y depejamos $\theta$

$e^\psi = \frac{\theta}{1-\theta}$
$\theta = \frac{e^\psi}{e^\psi+1}$ Esta es la función $h$

Y ahora reemplazamos en $p_\theta(\theta)$

$$p_\theta(\frac{e^\psi}{e^\psi+1}) = n^{1/2} (\frac{e^\psi}{e^\psi+1})^{-1/2} (1-(\frac{e^\psi}{e^\psi+1}))^{-1/2} \propto (\frac{e^\psi}{e^\psi+1})^{-1/2} (\frac{1}{e^\psi+1})^{-1/2}$$
Simplificamos:
$$p_\theta(\frac{e^\psi}{e^\psi+1}) \propto (\frac{e^\psi+1}{e^\psi})^{1/2} (e^\psi+1)^{1/2} \propto \frac{(e^\psi+1)^{1/2}}{e^{\psi/2}} (e^\psi+1)^{1/2} \propto \frac{e^\psi+1}{e^{\psi/2}}$$
*Ahora calculamos* $|\frac{dh}{d\psi}|$:

$$\frac{dh}{d\psi} = \frac{d}{d\psi} (\frac{e^\psi}{e^\psi+1}) = \frac{e^\psi(e^\psi+1) - e^\psi e^\psi}{(e^\psi+1)^2} = \frac{e^\psi}{(e^\psi+1)^2}$$
Como $e^\psi>0$ para todo $\psi \in R$ el valor absoluto se obvia.

$$p_\psi(\psi) \propto  \frac{e^\psi+1}{e^{\psi/2}} \times \frac{e^\psi}{(e^\psi+1)^2} \propto \frac{e^{\psi/2}}{e^\psi + 1}$$
Comparando este resultado con el obtenido en el punto b:
$$p_j(\psi) \propto  \frac{e^{\frac{\psi}{2}}}{1+e^\psi}$$
Comprobamos que se llega a la misma distribución previa.

# Ejercicio 10 - Modelo normal, inferencia para σ²

Sea $Y_i \overset{\text{i.i.d.}}{\sim} N(m,\sigma^2)$, con m un valor conocido.
Observamos $y = (y_1,...,y_n)$.

## Parte 1
Mostrar que $\sigma^2 \sim Inversa-Gamma(a,b)$ es conjugada en este modelo, donde
$$p(\sigma^2) = \frac{b^a}{\Gamma(a)} (\sigma^2)^{-a-1} e^{-b/\sigma^2}$$
Y encontrar los parametros de la distribución posterior.

Para esto primero encontremos la distribución de los datos:
$$p(y_i|\sigma^2) = \frac{1}{\sqrt{2\pi}\sigma}e^{-\frac{1}{2}(\frac{y_i-m}{\sigma})^2}$$

$$p(y|\sigma^2) = \prod_{i=1}^n \frac{1}{\sqrt{2\pi}\sigma}e^{-\frac{1}{2}(\frac{y_i-m}{\sigma})^2} = (\frac{1}{\sqrt{2\pi}})^n \sigma^{-n} e^{-\frac{1}{2\sigma^2}\sum_{i=1}^n(y_i-m)^2}$$

Ahora usando Bayes encontramos la posterior:
$$p(\sigma^2|y) \propto p(y|\sigma^2) p(\sigma^2)$$
$$p(y|\sigma^2) p(\sigma^2) \propto (\sigma^{-n}) e^{-\frac{1}{2\sigma^2}\sum_{i=1}^n(y_i-m)^2} (\sigma^{-2a-2}) e^{-b/\sigma^2} \propto (\frac{1}{\sigma^{2a+2+n}})e^{-\frac{1}{\sigma^2}(b+\frac{1}{2}\sum_{i=1}^n(y_i-m)^2)}$$
$$p(\sigma^2|y) \propto (\frac{1}{\sigma^{2a+2+n}}) e^{-\frac{1}{\sigma^2}(b+\frac{1}{2}\sum_{i=1}^n(y_i-m)^2)} \propto (\frac{1}{(\sigma^2)^{a+1+n/2}}) e^{-\frac{1}{\sigma^2}(b+\frac{1}{2}\sum_{i=1}^n(y_i-m)^2)}$$
Por último identificamos los parametros de la distribución posterior de la siguiente forma:

$$\sigma^2|y \sim Inv-Gamma \left( a+\frac{n}{2}, b+\frac{1}{2}\sum_{i=1}^n(y_i-m)^2 \right)$$
Como la distribución posterior pertenece a la misma familia Inversa-Gamma que la previa, concluimos que la Inversa-Gamma es conjugada para este modelo.
 
## Parte 2

Calcular la media, la moda y la varuabza de una IG(a,b) en funcion de a y b.
Luego utilizar los resultados obtenidos para describir cómo la media y la moda de la psoterior de $\sigma^2$ se actualizan respecto de la previa a medida que n crece.

Para la moda debemos maximizar la densidad,

$$p_X(x) = \frac{b^a}{\Gamma(a)} x^{-a-1} e^{-b/x}$$
Aplicamos logaritmo para facilitarnos las cuentas
$$log\ p_X(x) = log \left( \frac{b^a}{\Gamma(a)} \right) - log(x)(a+1) - \frac{b}{x}$$
Derivamos respecto a $x$
$$\frac{d}{dx}log\ p_X(x) = -(a+1)\frac{1}{x} + \frac{b}{x^2}$$
Igualamos la derivada a 0
$$-\frac{(a+1)}{x} + \frac{b}{x^2} = 0 \Leftrightarrow -(a+1)+\frac{b}{x} = 0 \Leftrightarrow \frac{x}{b} = \frac{1}{a+1} \Leftrightarrow x = \frac{b}{a+1}$$
Entonces 
$$moda(X) = \frac{b}{a+1}$$

Para la media y varianza tenemos expresiones ya conocidas y son:

$$E(X) = \frac{b}{a-1},\ a>1$$
$$V(X) = \frac{b^2}{(a-1)^2(a-2)},\ a>2$$

Ahora veamos la moda y la media de la posterior según los parámetros encontrados,
Como $\sigma^2|y \sim Inv-Gamma \left( a+\frac{n}{2}, b+\frac{1}{2}\sum_{i=1}^n(y_i-m)^2 \right)$, entonces $a_n = a+\frac{n}{2}$ y $b_n = b+\frac{1}{2}\sum_{i=1}^n(y_i-m)^2$

Si reemplazamos estos parametros en las formulas definidas antes:

$$moda(\sigma^2|y) = \frac{b_n}{a_n+1} = \frac{b+\frac{1}{2}\sum_{i=1}^n(y_i-m)^2}{a+\frac{n}{2}+1}$$
$$E(\sigma^2|y) = \frac{b_n}{a_n-1} = \frac{b+\frac{1}{2}\sum_{i=1}^n(y_i-m)^2}{a+\frac{n}{2}-1}$$
A medida que aumenta $n$, tenemos más datos disponibles, por lo que la distribución posterior toma cada vez más en cuenta la información aportada por estos datos. Por lo tanto, la media y la moda posteriores dependen cada vez más de las observaciones y menos de los valores $a$ y $b$ de la previa.

## Parte 3 

Encontrar la previa de Jeffreys para $\sigma^2$.

Recordamos que queremos $p_J(\sigma^2) \propto \sqrt{I(\sigma^2)}$, donde

$$I(\sigma^2) = -E \left[ \frac{\partial^2}{\partial\sigma^2} log\ p(Y|\sigma^2) \right]$$

En la parte 1 vimos
$$p(Y|\sigma^2) = (\frac{1}{\sqrt{2\pi}})^n\ (\sigma^2)^{-n/2}\ e^{-\frac{1}{2\sigma^2}\sum_{i=1}^n(y_i-m)^2} $$
Aplicamos logaritmo
$$log\ p(Y|\sigma^2) = n\  log(\frac{1}{\sqrt{2\pi}}) -\frac{n}{2}\ log(\sigma^2) -\frac{1}{2\sigma^2}\sum_{i=1}^n(y_i-m)^2$$
Derivamos respecto a $\sigma^2$
$$\frac{\partial}{\partial\sigma^2} log\ p(Y|\sigma^2) = -\frac{n}{2\sigma^2} + \frac{1}{2(\sigma^2)^2}\sum_{i=1}^n(y_i-m)^2$$
Segunda derivada respecto a $\sigma^2$
$$\frac{\partial^2}{\partial(\sigma^2)^2} log\ p(Y|\sigma^2) = \frac{n}{2(\sigma^2)^2} - \frac{1}{(\sigma^2)^3}\sum_{i=1}^n(y_i-m)^2$$
$$I(\sigma^2) = -E \left[ \frac{n}{2(\sigma^2)^2} - \frac{1}{(\sigma^2)^3}\sum_{i=1}^n(y_i-m)^2 \right] = - \frac{n}{2(\sigma^2)^2} + \frac{1}{(\sigma^2)^3}E \left[ \sum_{i=1}^n(y_i-m)^2 \right]$$
Ahora nos queda definir $E \left[ \sum_{i=1}^n(y_i-m)^2 \right]$

Como $Y_i \sim N(m,\sigma^2)$, entonces:

$$Y_i-m \sim N(0,\sigma^2)$$
Por lo tanto, utilizando la relación entre la esperanza del cuadrado y la varianza:
$$ E\left[(Y_i-m)^2\right] = Var(Y_i-m) + \left[E(Y_i-m)\right]^2 = \sigma^2 $$
Por linealidad de la esperanza:
$$ E\left[\sum_{i=1}^n(Y_i-m)^2\right] = \sum_{i=1}^n E\left[(Y_i-m)^2\right] = n\sigma^2 $$
Entonces:
$$I(\sigma^2) = - \frac{n}{2(\sigma^2)^2} + \frac{1}{(\sigma^2)^3} n\sigma^2 = - \frac{n}{2(\sigma^2)^2} + \frac{n}{(\sigma^2)^2} = \frac{n}{2(\sigma^2)^2} $$
Concluimos que la previa de Jeffreys es:

$$ p_J(\sigma^2) \propto \sqrt{\frac{n}{2(\sigma^2)^2}} \propto \sqrt{\frac{n}{2}} \sqrt{\frac{1}{\sigma^2}} \propto \frac{1}{\sigma^2} $$
## Parte 4

¿Es la previa de Jeffreys encontrada el caso límite de la previa conjugada?¿Para qué valores de a y b?

Para estas preguntas vamos a usar la previa de Jeffreys y la previa dada en la parte 1, la cual ya comprobamos que es conjugada:

$$p(\sigma^2) = \frac{b^a}{\Gamma(a)} (\sigma^2)^{-a-1} e^{-b/\sigma^2} \propto (\sigma^2)^{-a-1} e^{-b/\sigma^2}$$

La previa de Jeffreys obtenida en la parte anterior es:

$$p_J(\sigma^2) \propto (\sigma^2)^{-1}$$

Para determinar si la previa de Jeffreys es el caso límite de la previa conjugada, buscamos los valores de $a$ y $b$ que hagan que la forma de la Inversa-Gamma coincida con la previa de Jeffreys.

$$(\sigma^2)^{-a-1} e^{-b/\sigma^2} \propto \sigma^{-2}$$
Para que la igualdad se cumpla se deben comprobar las siguientes igualdades $-a-1 = -1$ y $-\frac{b}{\sigma^2} = 0$, entonces tomando $a \to 0$ y $b \to 0$ en la previa conjugada:

$$ \lim_{a\to0,\;b\to0} (\sigma^2)^{-a-1}e^{-b/\sigma^2} = (\sigma^2)^{-1}e^0 = (\sigma^2)^{-1} $$
## Parte 5

Definir una opción débilmente informativa para $\sigma^2$. Justificar la elección comparando la dispersion que la previa le asigna a $\sigma^2$ con la escala de variabilidad que uno esperaría razonablemente en los datos del problema.

Primero definimos a una _previa débilmente informativa_, como una que:

 - descarte valores de $\sigma^2$ que no tienen sentido;
 
 - pero sea suficientemente flexible como para tener poco efecto sobre la posterior.

Entonces para una propuesta de una previa débilmente informativa, vamos a trabajar con una reparametrización de $\sigma^2$:

$$\eta = \log(\sigma^2)$$
Elegimos esta reparametrización ya que $\sigma^2$ solo puede tomar valores positivos, mientras que $\eta$ puede tomar cualquier valor real, de esta forma podemos trabajar con una distribución normal, osea podemos plantear una distribución previa directamente sobre $\eta$.

Proponemos entonces:

$$\eta \sim N(\mu,\tau^2)$$

De esta forma, los valores posibles de $\sigma^2$ quedan determinados por

$$\sigma^2=e^\eta$$
Los parámetros $\mu$ y $\tau^2$ se elegirán de forma que la previa sea suficientemente dispersa para permitir valores razonables de $\sigma^2$.

Dado que el enunciado no proporciona datos observados ni una escala de variabilidad esperada para $y_i$, no tenemos información suficiente para elegir los parámetros de la previa en función del problema concreto. Por lo tanto, se propone, a modo ilustrativo, tomar $\sigma^2=1$, ya que no contamos con observaciones que permitan determinar una escala a partir de los datos.

Como estamos trabajando con $\eta=\log(\sigma^2)$, esto implica:

$$\mu=\log(1)=0$$
Entonces:

$$\eta \sim N(0,\tau^2)$$
Ahora elegimos $\tau^2$ de manera que la previa sea suficientemente amplia.

Por ejemplo, podemos tomar $\tau^2=4$ de modo que $\eta \sim N(0,4)$, de esta forma logramos que la previa permita valores de $\sigma^2$ bastante alejados de 1.

Podemos comprobar qué valores de $\sigma^2$ permite de la siguiente forma:

Tomamos aproximadamente dos desviaciones estándar de $\eta$:

$$-4 \leq \eta \leq 4$$
Como $\sigma^2=e^\eta$,

$$e^{-4} \leq \sigma^2 \leq e^4$$
es decir,

$$0,018 \lesssim \sigma^2 \lesssim54,6$$
Eso muestra que la previa permite un intervalo amplio de valores positivos para $\sigma^2$.

