---
title: "Tarea 1"
author: "Sol Astengo"
format: pdf
highlight-style: github
execute:
  echo: true
  warning: false
  message: false
---

# Ejercicio 7 - Modelo Exponencial-Gamma

$Y_i$ = Tiempo de vida útil del componente electrónico $i$ _(en miles de horas)_

$Y_i \overset{\text{i.i.d.}}{\sim} Exp(\lambda)$ 

$p(y_i|\lambda) = \lambda e^{-\lambda y_i}$

$y = (y_1, ...,y_n)$

## Parte 1
Para demostrar que $\lambda \sim Gamma(a,b)$ es conjugada debemos obersvar si la distribución posterior pertenece a la misma familia de modelos que la previa, entonces debemos verificar que, al combinar el modelo para los datos
con una distribución previa Gamma, la distribución posterior pertenece
también a la familia Gamma.

Utilizando el dato de que las $y_i$ son iid,
$$p(y|\lambda) = \prod_{i=1}^n{\lambda e^{-\lambda y_i}} = \lambda^n e^{-\lambda{\sum_{i=1}^n{y_i}}}$$


$$p(\lambda) \propto \lambda^{a-1} e^{-b\lambda}$$
Usando la Regla de Bayes:
$p(\theta|y)=\frac{p(y|\theta)p(\theta)}{p(y)}$
$p(\theta|y) \propto (y|\theta)p(\theta)$

$$p(\lambda|y) \propto (y|\lambda)p(\lambda)$$

$$p(\lambda|y) \propto \lambda^n e^{-\lambda{\sum_{i=1}^n{y_i}}} \lambda^{a-1} e^{-b\lambda}$$
Agrupando las potencias de $\lambda$ y los términos exponenciales,
obtenemos:
$$p(\lambda|y) \propto \lambda^{(a-1+n)} e^{-\lambda(b + \sum_{i=1}^n{y_i})}$$
$$\lambda|y \sim Gamma(a+n,\ b + \sum_{i=1}^n{y_i})$$
De esta forma, la distribución posterior de $\lambda$ pertenece a la
misma familia de distribuciones que la previa, ya que ambas son
distribuciones Gamma. Por lo tanto, la distribución Gamma es conjugada
para el modelo Exponencial.

## Parte 2

Para interpretar los parametros a y b de la distribución previa tenemos que recordar que $n$ es la cantidad de componentes observados y $\sum_{i=1}^n y_i$ es la suma de horas de vida util de todos los componentes en conjunto. Tomando en cuenta que $a$ y $b$ son parámetros relacionados con "datos previos", podemos interpretar $a$ como la cantidad equivalente de componentes observados previamente y $b$ como la suma equivalente de sus horas de vida útil.

## Parte 3

Con los siguientes datos:

- $n=10$ 

- $\sum_{i=1}^n y_i = 45 \ (miles \ de \ horas)$

- $\lambda \sim Gamma(2,1)$, osea $a=2$ y $b=1$

Calcular la media posterior de $\lambda$ y de $E(Y) = 1/\lambda$

Para la media posterior de $\lambda$ debemos calcular $E(\lambda|y)$:

$$ E(\lambda|y) = \frac{a+n}{b + \sum_{i=1}^n{y_i}} = \frac{2+10}{1+45} \approx 0.26$$

Para la media posterior de $Y$:

$E(E(Y)) = E_{\lambda/y}(1/\lambda) = \int_0^\infty(\frac{1}{\lambda})p(\lambda|y)d\lambda$
 
Sabemos que con los datos dados $\lambda|y \sim Gamma(12,46)$

Claculamos $\int_0^\infty(\frac{1}{\lambda})p(\lambda|y)d\lambda$

```{r}
integrate(
  function(lambda) (1 / lambda) * dgamma(lambda, shape = 12, rate = 46),
  lower = 0,
  upper = Inf
)
```

## Parte 4

Graficar la previa y la posterior de $\lambda$.

Utilizamos los datos del apartado anterior, sabemos que $\lambda \sim Gamma(2,1)$ y $\lambda|y \sim Gamma(12,46)$

Creamos un vector con posibles valores de $\lambda$
```{r}
lambda <- seq(0, 6, length.out = 1000)
```

Calculamos las densidades

Para la previa:
```{r}
dens_previa <- dgamma(lambda, shape = 2, rate = 1)
```

Para la posterior:

```{r}
dens_posterior <- dgamma(lambda, shape = 12, rate = 46)
```

Creamos el  dataframe con los datos a graficar:
```{r}
datos_grafico <- data.frame(
  lambda = lambda,
  previa = dens_previa,
  posterior = dens_posterior
)

library(tidyr)

datos_grafico <- pivot_longer(
  datos_grafico,
  cols = c(previa, posterior),
  names_to = "distribucion",
  values_to = "densidad"
)
```

```{r}
library(ggplot2)

ggplot(datos_grafico, 
       aes(x = lambda, 
           y = densidad, 
           linetype = distribucion,
           color = distribucion)) +
  geom_line()
```

# Ejercicio 8 - Previa de Jeffreys

La previa de Jeffreys está dada por $p_J(\theta) \propto \sqrt{I(\theta)}$,
donde
$$I(\theta) = -E \left[ \frac{\partial^2}{\partial\theta^2}log\ p(Y|\theta) \right]$$
es la información de Fisher.

## Parte a

Sea $Y \sim Binomial(n,\theta)$ obtener la distribución previa de Jeffreys $p_J(\theta)$ para este modelo

Planteamos la distribución de los datos:
$$p(y|\theta) = \binom{n}{y} \theta^y (1-\theta)^{n-y}$$

Aplicamos logaritmo:
$$log\ p(y|\theta) = log\binom{n}{y} + log(\theta)y + log(1-\theta)(n-y)$$

Derivamos respecto a $theta$:
$$\frac{\partial}{\partial\theta}log\ p(y|\theta) = \frac{y}{\theta} - \frac{(n-y)}{1-\theta}$$

Derivada segunda respecto a $\theta$:
$$\frac{\partial^2}{\partial\theta^2}log\ p(y|\theta) = -\frac{y}{\theta^2} - \frac{(n-y)}{(1-\theta)^2}$$
Calculamos la esperanza de la densidad de los datos con las transformaciones realizadas, nada depende de $y$:
$$-E\left[\frac{\partial^2}{\partial\theta^2}log\ p(y|\theta)\right] = \frac{n\theta}{\theta^2} + \frac{n-n\theta}{(1-\theta)^2} = \frac{n}{\theta} + \frac{n}{1-\theta}$$

Finalmente la información de Fisher es:
$$I(\theta) = \frac{n}{\theta(1-\theta)}$$

Concluimos con la distribución previa:
$$p(\theta) = n^{1/2} \theta^{-1/2} (1-\theta)^{-1/2} \propto \theta^{-1/2}(1-\theta)^{-1/2} $$
$$\theta \sim Beta(1/2, 1/2)$$

## Parte b

Reparametrizar el modelo binomial usando $\psi = log(\frac{\theta}{1-\theta})$, de modo que 
$$p(y|\psi) = \binom{n}{y}e^{\psi y}(1+e^{\psi})^{-n}$$
Y obtener la distribución _previa_ de Jeffreys$p_J(\psi)$ para este modelo.

Para esto seguimos el mismo procedimiento que antes:

Aplicamos logaritmo a la distribución de los datos:
$$log\ p(y|\psi) = log\binom{n}{y} + \psi y  -n log(1+e^{\psi})$$
Derivamos respecto a $\psi$ 2 veces:
$$\frac{\partial}{\partial\psi}log\ p(y|\psi) = y - n(\frac{e^\psi}{1+e^\psi})$$

$$\frac{\partial^2}{\partial^2\psi}log\ p(y|\psi) = -n (\frac{e^\psi(1+e^\psi) - e^{2\psi}}{(1+e^\psi)^2}) = -n (\frac{e^\psi + e^{2\psi} - e^{2\psi}}{(1+e^\psi)^2}) = -n\frac{e^\psi}{(1+e^\psi)^2}$$
Por último la esperanza queda igual a lo que ya obtuvimos, ya que no depende de y:
$$I(\psi) = -E \left[ \frac{\partial^2}{\partial\psi^2}log\ p(y|\psi) \right] = n\frac{e^\psi}{(1+e^\psi)^2}$$
Terminamos planteando la previa de Jeffreys:
$$\sqrt{I(\psi)} = \sqrt{n\frac{e^\psi}{(1+e^\psi)^2}} =n^{\frac{1}{2}} \frac{e^{\frac{\psi}{2}}}{1+e^\psi}$$
$$p_j(\psi) \propto  \frac{e^{\frac{\psi}{2}}}{1+e^\psi}$$
## Parte c

Tomar la distribución previa obtenida en el inciso a) y aplicar la fórmula de cambio de variable $\psi = log(\frac{\theta}{1-\theta})$ para obtener la densidad previa de $\psi$, y comparar si es la misma que la obtenida en el inciso b).

Ahora, Hoff, el ejercicio 3.10 establece que para casos de cambios de variables, si tenemos que $\psi = g(\theta)$ donde $g$ es una función monótona de $\theta$, y tenemos también $h$ siendo la inversa de $g$ de tal forma que $\theta = h(\psi)$. Si $p_\theta(\theta)$ es la distribución de densidad de $\theta$,la distribución de $\psi$ inducida por $p_\theta$ está dado por:

$$p_\psi(\psi) = p_\theta(h(\psi)) \times |\frac{dh}{d\psi}|$$

*Primero vamos a definir* $p_\theta(h(\psi))$:

En el inciso a) concluimos que la distribución previa es
$p_\theta(\theta) = n^{1/2} \theta^{-1/2} (1-\theta)^{-1/2}$, es decir una $Beta(\frac{1}{2},\frac{1}{2})$

Tomamos $\psi = log(\frac{\theta}{1-\theta})$ que es la funcion $g$ y depejamos $\theta$

$e^\psi = \frac{\theta}{1-\theta}$
$\theta = \frac{e^\psi}{e^\psi+1}$ Esta es la función $h$

Y ahora reemplazamos en $p_\theta(\theta)$

$$p_\theta(\frac{e^\psi}{e^\psi+1}) = n^{1/2} (\frac{e^\psi}{e^\psi+1})^{-1/2} (1-(\frac{e^\psi}{e^\psi+1}))^{-1/2} \propto (\frac{e^\psi}{e^\psi+1})^{-1/2} (\frac{1}{e^\psi+1})^{-1/2}$$
Simplificamos:
$$p_\theta(\frac{e^\psi}{e^\psi+1}) \propto (\frac{e^\psi+1}{e^\psi})^{1/2} (e^\psi+1)^{1/2} \propto \frac{(e^\psi+1)^{1/2}}{e^{\psi/2}} (e^\psi+1)^{1/2} \propto \frac{e^\psi+1}{e^{\psi/2}}$$
*Ahora calculamos* $|\frac{dh}{d\psi}|$:

$$\frac{dh}{d\psi} = \frac{d}{d\psi} (\frac{e^\psi}{e^\psi+1}) = \frac{e^\psi(e^\psi+1) - e^\psi e^\psi}{(e^\psi+1)^2} = \frac{e^\psi}{(e^\psi+1)^2}$$
Como $e^\psi>0$ para todo $\psi \in R$ el valor absoluto se obvia.

$$p_\psi(\psi) \propto  \frac{e^\psi+1}{e^{\psi/2}} \times \frac{e^\psi}{(e^\psi+1)^2} \propto \frac{e^{\psi/2}}{e^\psi + 1}$$
Comparando este resultado con el obtenido en el punto b:
$$p_j(\psi) \propto  \frac{e^{\frac{\psi}{2}}}{1+e^\psi}$$
Comprobamos que se llega a la misma distribución previa.

# Ejercicio 10

## Parte 1

...
